# 6장 확률 플룻의 활용

-  연속형 자료의 경우 특정 확률모형을 상징하는 경우 그 모형과 관측자료의 부합하는 지 평가를 위해 qq(Quantile-quantile) 플롯 이용

#### QQ plot
- 두 표본 데이터의 분포가 서로 동일한지 알아보는 시각적 도구
- 동일한 분포인 경우 직선

## 6.1 정규확률 분포

```{r}
x <- seq(-3,3,0.01)
str(x)
x[590:601]

# 밀도함수
y<-dnorm(x) # 확률밀도함수 공식 적용
plot(y ~ x, type="l", ylim=c(0,0.5), ylab="density")

# 분위수 함수
p <- (seq(1,500)-0.5) / 500  # 분위수 함수 계산식 (책 p105)
z <- qnorm(p, mean=0, sd=1)
plot(z ~ p, type="l")
abline(c(0,0), lty="dotted")  # 직선 형태가 되어야 하는데 아님 (직선의 절편: 평균, 기울기:표준편차)

# 예를 들어보면, Darwin의 옥수수종 Zea Mays실험자료

# 방법 2 : R의 정규확률플롯 함수 qnorm()이용
darwin <- c(49, -67, 8, 16, 6, 23, 28, 41, 14, 29, 56, 24, 75, 60, -48)
qqnorm(darwin)

# 방법 1 : 수평축에 표준정규분포 N(0,1)로부터 자료 길이의 분위수 z를 넣고, 수직축에는 자료를 정렬하여 넣는 방법
p <- (1:length(darwin)-0.5)/ length(darwin)
z <- qnorm(p)
plot(sort(darwin) ~ z, type = "l", ylim=c(-75, 75), xlim=c(-2,2), main="Darwin")
x11(); qqnorm(darwin, ylim=c(-75,75), xlim=c(-2,2)) # 편집 윈도우창
```
- 특이점(outliers) 2개 or 정규분포를 따르지 않는다.(특이점이라면 빼고 본다)

## 6.2 각종 임의수의 모의생성 방법
- 실제 관측자료의 통계적 모형화에 도움


### 1) 균일분포로부터의 모의생성
```{r}
runif(10)   # 0~1까지의 임의수
runif(10,-1,1)
trunc(runif(25,0,10))   # 소수점 버림
```


### 2) 정규분포로부터의 모의 생성
- 평균이 같고 분산이 각기 다른 분포
- 밀도함수 : 평균과 표준편차로 정규분포를 그릴 수 있는  함수
- 표준정규분포 : 평균 0, 표준편차 1 

```{r}
rnorm(10)   # N(0,1)
rnorm(10,5,2.5)    #N(5, 2.5)

# 표준정규분포에서 1이상의 확률 구할 때 활용
z <- rnorm(10000, 0, 1)
sum(z>1) / 10000
#표준정규분포에서 확률의 경우
1-pnorm(1)   
```


### 3) 지수분포로부터의 모의생성
- 어떤 사건이 일어나는 시간 간격의 분화와 관계가 있다.
- 연속확률분포의 일종
- 사건이 서로 독립적일 때, 일정시간 동안 발생하는 사건의 횟수는 프아송 분포
- 다음 사건이 일어날 때까지 대시시간은 지수분포

```{r}
rexp(10)
rexp(10, 0.5)

x <- rexp(10000)
mean(x)
x.plus <- x[x > 1] -1  #more waiting time after waiting 1 min.
mean(x.plus)
```

### 4) 베르누이 분포와 이항분포로부터의 모의생성
- 베르누이 분포 :성공확률이 p인 사건의 성공과 실패를 모형화한 이산분포
- 이항분포 : 성공확률이 p인 사건의 n회 독립시행에서 성공의 수

```{r}
# Bernoulli
rbinom(25, 1, 0.5)

x <- rbinom(10001, 1, 0.5)
x.1 <- x[2:10001]
x.0 <- x[1:10000]
addmargins(table(x.0, x.1))


#Binomial
x <- rbinom(10000, 10, 0.5)
addmargins(table(x))
dbinom(10,10,0.5)
```


### 5)프아송(Poisson) 분포
- 사건이 서로 독립적일 때, 일정시간 동안 발생하는 사건의 횟수

```{r}
rpois(25,1)
hist(rpois(1000,1), breaks = seq(-0.5, 10.5,1))
hist(rpois(1000,2), breaks = seq(-0.5, 10.5,1))
```

### 6)그 밖의 분포 (책참조)


## 6.3 정규확률 플롯의 여러 패턴
```{r}

# 1)정규분포로부터의 모의생성 자료에 대한 정규확률 플롯
# 예) IQ test의 평균 100, 표준편차 15가 되도록 한 후, 40명 표본추출한 경우는,

par(mfrow = c(1,2))
qqnorm(rnorm(40, 100, 15))
qqnorm(rnorm(40, 100, 15))

# 2) 혼합정규분포로부터의 모의생성 자료에 대한 정규확률 플롯
# 예) 평균이 70/표준편차 15일 정규분포로부터 20명 추출한 것과
# 평균이 130 / 표준편차가 15인 분포로부터 20명 임의추출한 것에서

qqnorm(c(rnorm(20,70,15), rnorm(20,130,15)))
qqnorm(c(rnorm(20,70,15), rnorm(20,130,15)))

# 3) 특이값이 내재하는 모의생성 자료에 대한 정규확률 플롯
# 예) 38개의 자료점에서 평균이 100, 표준편차 15인 정규분포에서 2개의 특이값 25와 175를 입력시켜 40개의 표본자료 만듬

qqnorm(c(25,175, rnorm(38, 100,15)))
qqnorm(c(25,175, rnorm(38, 100,15)))

# 4) 꼬리가 짧은 분포로부터 모의생성 자료에 대한 정규확률 플롯

qqnorm(runif(40,80,120))   # 80 ~ 120 사이에서 40개
qqnorm(runif(40,80,120))

# 5) 꼬리가 긴 분포로부터의 모의생성 자료에 대한 정규확률 플롯
# 꼬리가 긴 분포의 예인 이중지수분포로부터 표본자료를 임의 생성
qqnorm(c(rexp(20,1), -rexp(20,1))) # lamda = 1인 20개의 지수분포의 모의수
qqnorm(c(rexp(20,1), -rexp(20,1)))

# 6) 큰 값 쪽으로 긴 꼬리를 뻗은 기울어진 분포의 경우
# 기울어진 분포의 예는 로그정규분포가 있다

qqnorm(exp(rnorm(40,5,1)))   # 평균은 5, 표준편차 1
qqnorm(exp(rnorm(40,5,1)))

# 작은 값 쪽으로 긴 꼬리를 뻗은 기울어진 분포의 경우
# 6번의 반대를 위해 값을 뺀다

qqnorm(1500 - exp(rnorm(40,5,1)))
qqnorm(1500 - exp(rnorm(40,5,1)))

```

## 6.4 지수분포와 와이블 분포로부터의 확률 플롯
- 수명(lifetime:생존시간) 자료에 대해서는 지수분포와 와이블 분포를 많이 사용
- 지수분포 : 어떤 사건이 일어나는 시간간격의 분포와 관계
- 와이블 분포 : 스웨덴 물리학자 와이블이 만듬. 재료의 파괴강도를 분석하면서 고안함. 전자 및 기계부품의 수명분포를 나타내는 데에 적합
- 지수분포를 포함한 분포군으로서 수명시간에 대한 확률모형으로 유용하다


```{r}

# 백혈병 환자 21명의 생존시간

#leukemia <- scan() # read data values
leukemia <- c(1,1,2,2,3,4,4,5,5,8,8,8,8,11,11,12,12,15,17,22,23)
n <- length(leukemia)
p <- seq(1:n)/n - 0.5/n
x <- -log(1-p)
y <- leukemia
plot(y ~ x, main = "Q-Q plot for exponential dist")

#지수분포의 예 (약간의 곡선 : 적합치 않다)
library(lattice)
qqmath(~leukemia, distribution = function(p) qexp(p,1))   # lamda=1 인 지수분포를 이용

# 와이블 분포의 예 (직선적 경향선 : 적합)
qqmath(~leukemia, distribution =function(p) qweibull(p,1.5,1))   # a (shape)=1.5 , b(기울기) = 1

# 와이블 분포의 최대가능도 적합 (maximum likelihood fitting)
library(MASS)
fitdistr(leukemia, "weibull")  # 괄호안의 숫자가 추정치에 대한 표준오차이다. 형태(shape)모수 a가 1.37로 a=1.5와 유사 

```

## 6.5 두 표본의 등화
- 두 표본 데이터의 분포를 비교하여 차이를 없애는 것
- X형 시험지, Y형 시험지의 난이도가 다르면 안되므로 두 표본 데이터의 분포를 일치시킨다. QQ plot을 통해 변환함수를 찾는다.

```{r}

x <- rbeta(800, 2,3)*100   # 베타 분포 / rbeta(n, shape1, shape2) / shape1, shape2 : positive parameters of the Beta distribution
y <- rbeta(1200, 3,2)*100

# X형과 Y형의 중간값이 차이가 크다. 그래서 X형을 Y형 값으로 올려줌

round(quantile(x), 1) #decimal place is 0.1
round(quantile(y), 1)

# QQ plot이 변환함수 그래프를 만들어 줌

par(mfrow=c(1,2))
qqplot(x, y, xlim=c(0,100))
qqplot(x, y, xlim=c(0,100), type="l")

# 두 분위서의 백분위수가 일치하게 됨

# 표본 데이터의 크기가 작은 경우는? (등백분위수 등화가 아닌, 등사분위수 등화를 적용)

x <- rbeta(80, 2,3)*100
x <- rbeta(120, 2,3)*100
x.quantile <- round(quantile(x), 1)
y.quantile <- round(quantile(y), 1)
par(mfrow=c(1,2))
qqplot(x,y, xlim=c(0,100), type = "l")
x.quantile[1] <- 0
x.quantile[5] <- 100
y.quantile[1] <- 0
y.quantile[5] <- 100
plot(y.quantile ~ x.quantile, xlim=c(0,100), type="l")

```