# PNG로 출력
## R은 BMP,IFF,JPEG같은 다른 비트맴 형식도 지원은 하나, PDF는 출력및 다른OS와의 호환을 위해
#그리고 해상도가 높은 PNG이외의 이것들을 쓸 이유가 없다.
### 화면 축소시 해상도가 높은 PNG를 이용하자 ##

```{r}
#install.packages("Cairo")
library(Cairo)
CariroPNG("")
plot(mtcars$wt,mtcars$mpg)
```

#명령어를 쓸 필요없이 그래픽 출력창 위에 있는 Export 인터페이스를 사용하자

###그래프를 그리는 것을 전쟁이라고 생각하면, 전투의 절반은 그래프 커맨드를 호출하기도 전에 발생한다 ##

```{r}
#install.packages("gcookbook")
library(gcookbook)
heightweight
head(heightweight)
str(heightweight)
```

#15.1 데이터 프레임 생성하기

```{r}
g <- c("A","B","C")  #첫 번째 열 (이하 1열)
x <- 1:3 #두 번째 열
dat <- data.frame(g,x) ## 순서대로 열 병합

lst <- list(group = g, value = x) # list(첫번째 열이름 , 두번째 열 이름 적용)
dat <- as.data.frame(lst) # list(첫번째 열이름 변경, 두번쨰 열이름 변경)

lst2 <- list(value = x, gruop = g)
dat2 <- as.data.frame(lst2)
```

#15.2 데이터 구조에 대한 정보 얻기

```{r}
str(ToothGrowth)
head(ToothGrowth)


tg <- ToothGrowth
tg
tg$supp <- as.character(tg$supp)
tg$supp
```

#15.3 데이터 프레임에 열 추가하기

```{r}
dat$a <- a
#행의 수가 다르면 데이터는 추가되지 않는다.
a <- c("dog","pig","gag")
dat

#행의 수가 같아야 데이터가 추가된다.
b <- 5:6
dat$newcol <- b
dat
```


#15.4 데이터 프레임에서 열 삭제하기
```{r}
#방법1 NULL을 대입해주자
dat$a <- NULL
dat

#방법2 sub함수를 이용하자 subset(데이터이름, select= -열변수) "-"를 넣어주면 열데이터가 제외된다.
dat$a <- a
dat <- subset(dat, select=-a) ## select에 - 기호를 넣자
dat
#subset(dat,select=a)를 할 경우 a열만남기고 모든 열 변수가 없어진다.
dat <- subset(dat, select=a)

##### 매상 #####
g <- c("A","B","C")  #첫 번째 열 (이하 1열)
x <- 1:3 #두 번째 열
dat <- data.frame(g,x) ## 순서대로 열 병합

lst <- list(group = g, value = x) # list(첫번째 열이름 , 두번째 열 이름 적용)
dat <- as.data.frame(lst) # list(첫번째 열이름 변경, 두번쨰 열이름 변경)
################
```

#15.5 데이터 프레임의 열 이름 변경하기

```{r}
##데이터 프레임에 있는 열들의 이름을 바꾸고 싶다.
names(dat)

#dat의 열이름을 넣어주자
names(dat) <- c("dog","cat")
dat
anthoming

#방법 1
names(dat) #enthmoing 데이터의 anthoming 중 ctrl 변수명을 control로 변환
names(dat)[names(dat) == "dog"] <- c("멍멍이") 
names(dat)[names(dat) == "cat"] <- c("야옹이") 
dat
#####질문 ####### 
###[names(anthoming)] == "ctrl"은 이해하겠는데, 그 앞에 또 names(dat)을 붙혀주는 이유는 무엇일까?#

#방법 2
#열의 위치를 숫자로 선택해서 이름을 바꿀 수도 있다.
names(dat)[1] <- "!!!댕댕이!!!" #names(데이터)[바꾸고자 하는 열의 순서] <- "변경 후 이름"
names(dat)
```

#15.7 데이터 프레임의 부분 집합 취하기

##subset함수를 사용한다. 이련의 조건을 만족하는 행들을 추출하거나, 특정 열을 선택하는 데 쓸 수 있다.
```{r}
library(gcookbook) #climate 데이터를 불러오려면 본 라이브러리를 풀자.
climate
head(climate)
str(climate)
summary(climate)

#방법1 #subset 명령어로
head(subset(climate,Source =="Berkeley" & climate$Year > 1900 & climate$Year<=2000, select=c(Year,Anomaly10y))) # select는 해당 열만 표시해준다.
head(subset(climate,Source =="Berkeley" & climate$Year > 1900 & climate$Year<=2000, ))

#방법2 #명령어 없이
head(climate[climate$Source=="Berkeley" & climate$Year >= 1900  & climate$Year <= 2000, c("Year","Anomaly10y")])
head(climate[climate$Source=="Berkeley" & climate$Year >= 1900  & climate$Year <= 2000, ])

climate[1:10,c(2,5)]
names(climate[2])
names(climate[5])
dat
```

#15.8 요인수준의 순서 변경하기 
#R에는 두 종류의 요인이 있다. 바로 순서가 있는 요인과 일반 요인(임의로 된 순서)이다.
#요인수준의 순서는 그래픽 출력에 영향을 미친다. ggplot2에서 에스테틱 속성에 대입하면,
#이 에스테틱은 해당 요인의 수준들 순서를 차용한다. 
#만약 어떤 요인을 x축에 대입했다면 축 위의 눈금 표시들은 요인 수준들의 순서에 맞게 나타나며,
#색상에 대입하면 법례에 있는 항목들의 순서가 해당 요인의 수준 순서를 가져다 쓰게 된다.
## 요인에 들어있는 수준들의 순서를 바꾸고 싶다.

### 수준의 순서는 요인을 factor()에 전달하고, level을 지정해주면 깔끔하게 바꿀 수 있다.

```{r}
#level을 지정해주지 않으면 임의로 정렬해준다.
line <- factor(c("one","two","three","four"))
line
#level을 지정해주면 특정 기준으로 정렬해준다.
line <- factor(line, levels = c("one","two","three","four"))
line
```

# 15.9 데이터 값을 기준으로 요인 수준의 순서 변경하기
```{r}
head(InsectSprays) #살충제 데이터
iss <- InsectSprays
iss$spray
```

## 원본의 수준은 ABCDEF였으나, 순서가 변경되어 CEDABF로 변경됨
#이것은 iss$spray의 값에 따라 조갠 다음, 각 집단의 평균을 내어 새로운 순서로 결정한 것

#15.10 요인수준의 이름 변경하기

#방법 1#기본으로 내장된 함수를 이용시##
```{r}
pizza <- factor(c("small","large","large","small","medium"))
levels(pizza)[levels(pizza)=="large"] <- "L"
levels(pizza)[levels(pizza)=="medium"] <- "M"
levels(pizza)[levels(pizza)=="small"] <- "S"
pizza
```

#방법 2#pylr패키지 ; plyr: the split-apply-combine paradigm for R 
```{r}
#install.packages("plyr")
library(plyr)
pizza <- factor(c("small","large","large","small","medium"))
pizza
levels(pizza)

#revalue 명렁어를 이용한다. revalue(데이터,c(기존 레벨 = "변경된 수준"))
hungry <- revalue(pizza,c(small="S",medium="M",large="L"))
hungry

##비교

levels(pizza)[levels(pizza)=="large"] <- "L"
levels(pizza)[levels(pizza)=="medium"] <- "M"
levels(pizza)[levels(pizza)=="small"] <- "S"
# VS
hungry <- revalue(pizza,c(small="S",medium="M",large="L"))

### 하지만 이러한 방법을 쓸 때는 모든 요인의 수준들이 리스트에 명시되어 있어야 하며
# 하나라도 없을시 NA로 자동 대체된다는 점을 명심하자
```

#15.14 연속 변수를 범주형 변수로 코딩하기 (양적 변수 -> 질적변수)
```{r}
PlantGrowth
pg <- PlantGrowth
head(pg) #weight 값이 양적 변수임을 확인해보자

## cut함수를 이용하여, 연속변수인 weight을 wtclass라는 범주형 변수로 바꾸어 코딩하자
# cut(데이터$열, break = c(계급1의 최소값, 계급2의 최소 값, - - - , 계급의 최대값))
pg$wtclass <- cut(pg$weight,breaks=c(0,5,6, Inf)) #Inf에서 I 대문자 소문자 조심하자 ㅠ_ㅠ
pg$wtclass
pg
##만약 계급에 속하지 않은 다른 값들이 생길 경우, NA값으로 처리됨을 잊지말자.
###나아가 cut(데이터$열, break = c(계급1의 최소값, 계급2의 최소 값, - - - , 계급의 최대값,labels=c("light","normal","heavy")))
pg$wtclass <- cut(pg$weight,breaks=c(0,5,6, Inf),labels = c("light","normal","heavey"))
pg
```


3.움직이는 도표

```{r}
#install.packages("googleVis")
library(googleVis)
line <- read.csv("b.csv",header=T,sep=",")
line
t1 <- gvisMotionChart(line,idvar="line_no",timevar="time",option=list(width=1000,height=500))
plot(t1) # md 파일에서는 결과물을 못보지만, R을 실제 구동하면 활성화됨.
```