---
title: "Untitled"
---

#자료의 재표현 : 변환을 통하여 자료 해석을 쉽게!
#주요 R 함수 : boxplot(), plot()


#5.1 멱승,로그,지수 변환에 의한 재표현
#최적의 표현척도 찾기!
```{r}
income <- c(880,1511,1944,2350,2738,3135,3609,4170,5068,7695) #2005 3/4분기 10분위별 도시근로자 가구 소득
par(mfrow=c(1,2)) # 그래프 프레임
plot(income)
plot(log(income))    #로그값이 더 타당

```

#자료분석자 - 각 자료와 변수에 대하여 적절한 표현 척도 찾아야 함


#선형변환, 비선형변환
```{r}
x <- rnorm(1000,1,0.15)  #정규분포 임의생성 ch6 길이/평균/표준편차
par(mfrow=c(1,2))
hist(x)
hist(2*x+100)       #선형변환,ax+b 형태  shape 변화 x, scale 변화 o
par(mfrow=c(1,4))
hist(x)             #비선형변환  shape 변화 o
hist(x^2)
hist(x^4)
hist(sqrt(x^4))

#--로그변환, 지수변환  
par(mfrow=c(1,3))
hist(x)
hist(log(x))
hist(exp(x))

x <- seq(0,5,0.1)
y1 <- x
y2 <- 2*sqrt(x+1)-2
plot(y1 ~ x, xlim=c(-1,5), ylim=c(-1,5), ylab="y", main="x^(1/2) transform")
par(new=T) ; plot(y2~x, xlim=c(-1,5), ylim=c(-1,5), ylab="",xlab="")     #제곱근 함수 :오목증가, 큰값 영역에서 밀도 커져
```


#5.2 재표현의 목적
#왜 필요한가? 자료분석을 단순화할 수 있도록 원래 변수를 적당한 척도로 바꿔줌
#자료 재표현이 요구되는 경우
#1) 여러 자료 묶음의 산포가 상이하여 그룹간 비교가 어려운 경우
#2) 변수간 관계가 비선형적인 경우 등

#example.1 산포를 균일하게..
```{r}
x1<-rgamma(100,4); g1<-rep("A",100)
x2<-rgamma(100,5); g2<-rep("B",100)
x3<-rgamma(100,9); g3<-rep("C",100)
claims<-c(x1,x2,x3)
group<-factor(c(g1,g2,g3))
par(mfrow=c(1,3))
boxplot(claims~group, ylab="raw scale")  #종별 상자의 중앙 뿐 아니라 길이도 다름
boxplot(sqrt(claims)~group, ylab="sqrt scale") #제곱근변환을 해서 상자의 길이가 비슷 -> 산포가 균일해짐
boxplot(log(claims)~group, ylab="log scale") #로그변환을 했더니 중앙값이 커지면서 산포가 작아짐. 지나친 변환

#결론 : 제곱근 변환 적절.
```

#example.2
```{r}
#비선형적 두 변수의 관계
par(mfrow=c(1,2))
x<-rnorm(100,5,1.5)
y1<-0.1*x^2+0.2*rnorm(100,0,1)
plot(y1~x, xlim=c(0,10), ylim=c(0,10)) #볼록한 단조 증가적 관계
y2<-10*sqrt(x/10)+0.2*rnorm(100,0,1)
plot(y2~x, xlim=c(0,10), ylim=c(0,10)) #오목한 단조 증가적 관계

#y의 변환으로 선형화된 두 변수의 관계
par(mfrow=c(1,2))
plot(sqrt(y1)~x, xlim=c(0,10))
plot(y2^2~x, xlim=c(0,10)) 

#x의 변환으로 선형화된 두 변수의 관계
par(mfrow=c(1,2))
x1<-x^2
plot(y1~x1)
x2<-sqrt(x)
plot(y2~x2)

#결론 :변환의 사다리 시행착오를 직접 해봐야 한다.
```


#5.3 재표현의 활용사례
#뇌무게와 몸무게의 관계
```{r}
library(MASS)
data(Animals)
attach(Animals)
par(mfrow=c(1,2))
plot(brain~body, xlim=c(0,100000))
text(y=brain, x=body, label=abbreviate(rownames(Animals)), adj=0, cex=0.9)
#분포가 기울어져 있어 어떤 관계가 나타나지 않는다. ->로그변환

plot(log(brain), x=log(body), label=abbreviate(rownames(Animals)), adj=0, cex=0.9)
text(y=log(brain), x=log(body), label=abbreviate(rownames(Animals)), adj=0, cex=0.9)
#대체로 선형관계

#1)주경향을 살펴보기 위해 최소제곱(least squares:LS) 선형회귀 => 불만족
lm(log(brain)~log(body)) 

m0<-lm(log(brain)~log(body))
plot(log(brain)~log(body), xlim=c(-4,12), ylim=c(-4,12))
abline(m0$coef, lty="dotted")

#2)주경향을 살펴보기 위해 로버스트 회귀 #9장
rlm(log(brain)~log(body))
m1<-rlm(log(brain)~log(body))
plot(log(brain)~log(body), xlim=c(-4,12), ylim=c(-4,12))
abline(m1$coef, lty="dotted")
#3개 특이점에 영향을 받지 않은 회귀식
#로버스트 회귀식에서의 잔차는 실제 뇌무게가 몸무게를 고려할 때 기대되는 뇌무게에 비하여 어느정도 큰가/작은가를 보여주는 지표로 볼 수 있다.
#잔차로 뇌 진화지표를 구할 수 있지 않을까?

names<-rownames(Animals) #뇌 진화지표
names
r<-m1$resid  #잔차
names1<-names[order(r,decreasing=T)]
names1
r1<-r[order(r, decreasing=T)]
r1
data.frame(names1, round(r1,2))     #r1값 소수점 2자리
plot(28:1~r1, xlim=c(-5,5))
text(y=28:1, x=r1, label=names1, pos=4, adj=0.2, cex=0.9)

# exp(r) = 상수 * brain/body^0.664 /신경망의 영역크기 대비 신경망 중앙처리기 용량
```

#5.4 표준화 변환
#표준화 변환이란 한 자료묶음의 평균이 0, 표준편차가 1이 되도록 하는 선형변환
#두 자료 묶음이 서로 다른 중심과 편차를 갖는다면 비교하기 위해 표준화 변환이 요구
#단순 표준화 점수분포
```{r}
par(mfrow=c(1,2))
x<-rnorm(100,40,10)
y<-c(rnorm(90,40,10), rnorm(10,80,5))
z.x<-(x-mean(x))/sd(x)   #단순표준화 편차/표준편차
z.y<-(y-mean(y))/sd(y)
hist(z.x, breaks=seq(-6,6,0.5), freq=F, ylim=c(0,0.7))
hist(z.y, breaks=seq(-6,6,0.5), freq=F, ylim=c(0,0.7))

#로버스트 표준화 변환 점수분포
par(mfrow=c(1,2))
zz.x<-(x-mean(x))/(IQR(x)/1.35)
zz.y<-(y-mean(y))/(IQR(y)/1.35)
hist(zz.x, breaks=seq(-6,6,0.5), freq=F, ylim=c(0,0.7))
hist(zz.y, breaks=seq(-6,6,0.5), freq=F, ylim=c(0,0.7))

#로버스트 표준화 변환의 결과를 보면 Y점수에 대한 변환 값이 더 넓은 폭의 구간보임
#B그룹의 90%는 A그룹과 동등하지만 B그룹의 10%는 뛰어난 학생들이라고 해석될 여지
#로버스트 표준화 변환이 안전한 방법이다.
```


# 선형 변환은 분포의 형태를 바꾸지 않는다
# 비선형변환은 분포의 형태를 바꾼다
# 변환의 사다리, x^p 꼴의 멱승형 변환, 꼬리의 차이
# 자료의 재표현, 분포 대칭화 or 산포의 균일화 목적으로 실행
# 재표현은 자료 해석을 풍부하게 한다

